最　高　行　政　法　院　判　決
　　　　　　　　　　　　　　　　　　 96年度判字第00930號
再 審原 告　甲○○
再 審被 告　財政部臺灣省南區國稅局
代　表　人　乙○○
上列當事人間因綜合所得稅事件，再審原告對於中華民國95年3
月2日本院95年度判字第291號判決，提起再審之訴。本院判決如
下：
　　主  文
再審之訴駁回。
再審訴訟費用由再審原告負擔。
　　理　由
一、按行政訴訟法第273條第1項第1款所謂適用法規顯有錯誤，
    係指原判決所適用之法規與該案應適用之現行法規相違背，
    或與解釋判例有所牴觸者而言。至於事實之認定或法律上見
    解之歧異，再審原告對之縱有爭執，要難謂為適用法規顯有
    錯誤，而據為再審之理由。
二、本件再審原告88年度綜合所得稅結算申報，原列報其配偶王
    朝賢取自越臺糖業有限責任公司（下稱越臺公司）薪資所得
    新臺幣（下同）0元，扣繳稅款57,457元，再審被告初查依
    查得資料核定取自臺灣糖業股份有限公司（下稱臺糖公司）
    薪資所得1,521,261元，扣繳稅款57,457元，併課再審原告
    當年度綜合所得稅。再審原告不服，循序提起行政訴訟，經
    高雄高等行政法院92年度簡字第361號判決（下稱原審判決
    ）將「訴願決定及原處分（重核復查決定含原核定處分）關
    於原告(即本件再審原告)配偶王朝賢薪資所得部分均撤銷。
    」再審被告不服，提起上訴，經本院95年度判字第291號判
    決（下稱原判決）廢棄原審判決，並駁回再審原告在第一審
    之訴確定。再審原告不服，乃以原判決有行政訴訟法第273
    條第1項第1款適用法規錯誤之再審事由，提起再審之訴。
三、本院原判決係略以：(一)查「○○資訊股份有限公司依合約計
    畫派員赴中華民國境外提供資訊技術服務，該公司員工依合
    約所定期限在國外提供技術服務，係屬國外出差性質，其自
    該公司取得之勞務報酬，仍屬中華民國來源所得，應依法課
    徵綜合所得稅。」經財政部84年6月21日台財稅第841629949
    號函釋（下稱財政部84年函釋）在案。該函釋乃財政部本於
    所得稅法之主管機關基於職權所為補充性釋示，未逾法律範
    圍，自可適用。次查個人受僱於境內公司，縱使為雇主目的
    出差境外至他公司提供技術服務，其受僱行為發生於境內，
    其各項勞動條件之協議、訂定，均基於中華民國法律社會及
    經濟社會所提供之交易市場條件，個人財產既基於此有所增
    益，應負有納稅義務；且其前往境外出差，不論時間長短，
    均係基於雇主與他公司之市場交易行為而來，受僱員工與他
    公司並無直接市場交易行為，依「所得基於市場交易取得，
    所得應附有社會義務」之可稅性法理，個人受僱於境內，其
    出差境外之所得仍應併入個人綜合所得課徵綜合所得稅，與
    所得稅法第8條第3款所稱勞務所得係指勞務提供地在中華民
    國境內提供，尚無不合。(二)本件再審原告配偶經臺糖公司依
    合約規定派赴至轉投資之越臺公司工作期間，其於臺糖公司
    之服務年資繼續，依臺糖公司人力對外移轉運用要點第3條
    第1款規定，再審原告配偶為臺糖公司現職員工，有臺糖公
    司91年11月27日會帳字第9167401049號函及綜合所得稅各類
    所得扣繳暨免扣繳憑單附原處分卷可稽。依上揭臺糖公司函
    稱，越臺公司依技術服務合約應給付臺糖公司之技術酬勞金
    ，帳列於該公司技術服務收入，再審原告配偶應領薪資包含
    海外津貼及獎金等，均在中華民國境內支付，並由該公司技
    術服務費用項下負擔，亦即再審原告配偶系爭薪資所得，非
    屬代收轉付性質，而係臺糖公司為取得該技術服務收入所給
    付之必要成本及費用，再審原告配偶因受僱公司目的，至境
    外其他公司提供技術服務，自屬出差性質，不因時間長短而
    有別，是原處分認再審原告配偶王朝賢88年度取自越臺公司
    薪資所得1,521,261元，係臺糖公司所給付，乃核定其薪資
    所得，併課其當年度綜合所得稅，揆諸前開規定與說明，並
    無不當。至所得稅法第8條第8款係專就政府「派駐」國外工
    作人員及一般僱用人員在國外提供勞務情形為規定，與第3
    款情形不同。再審原告另引財政部63年10月3日台財稅第372
    73號、66年11月18日台財稅第37783號、69年10月15日台財
    稅第38556號函釋（以下分別簡稱為財政部63年、66年及69
    年函釋）均係針對國內公司「派駐國外分公司或投資公司服
    務」情形為規定，與本件再審原告配偶因受僱公司目的，至
    境外其他公司提供技術服務之出差性質不同，自難比附援引
    。至越臺公司是否臺糖、金車、義美等公司共同出資，金車
    、義美公司人員及台糖人員86年度以前如何課稅，均係另案
    是否妥適問題。綜上所述，原審判決論以綜合所得稅課徵採
    屬地主義見解，而未審酌再審原告配偶係因雇主目的出差國
    外，其受僱行為發生於中華民國境內之情形，致認事用法容
    有違誤，而廢棄原審判決，並駁回再審原告在第一審之訴。
四、再審原告再審意旨略謂：(一)所得稅法第2條第1項及第8條第3
    款規定，揭櫫所得稅之課徵以「屬地主義」為原則之意涵。
    而將所得稅法第8條關於中華民國來源所得定義中與薪資所
    得有關之第3款及第8款之規定比較觀之，其中第3款明文規
    定在中華民國境內提供勞務之報酬，方為中華民國來源所得
    ，此即屬地主義之原則性規定，是取自一般企業之勞務報酬
    是否屬中華民國來源所得，應依所得稅法第8條第3款規定即
    以勞務是否在中華民國境內提供為判定標準。否則，第8款
    關於「中華民國政府派駐國外工作人員，及一般僱用人員在
    國外提供勞務之報酬」之規定，即可透過第3款之解釋（雇
    主在中華民國境內）使其所得被歸類為中華民國來源所得，
    而無須再有第8款之規定。是所得稅法第8條就中華民國來源
    所得立法意旨，薪資所得係以「勞務提供地」為原則，非以
    「雇主所在地」為原則。(二)依財政部63年及69年函釋規定，
    公司派駐國外分公司及辦事處服務所領之薪資，免納所得稅
    ，與本件再審原告配偶之薪資，係由國外越臺公司支付我國
    臺糖公司，再轉支付予再審原告配偶相較，依舉重明輕之法
    理，再審原告配偶在國外服勞務之所得，更有理由免徵所得
    稅。又本件較之財政部66年函釋，該函釋除支薪地點與再審
    原告配偶支薪情形不盡相同外，兩者均係長期派駐國外投資
    公司服務，在我國境外提供勞務，要無不同；是否屬中華民
    國來源所得，自不因係由國外公司直接或間接給付，抑或給
    付地係在國內或國外，而異其判斷標準，是本件應免徵所得
    稅。(三)又由本院94年度判字第507號判決撤銷該案之訴願決
    定及原處分意旨可知，財政部63年、66年及69年函釋之所以
    認定免稅，係基於「經常居住國外其在我國境外提供勞務」
    取得之報酬，此與再審原告配偶長期派駐國外情形相同，並
    非基於「派在該公司外國分支機構或分公司及辦事處或投資
    公司」才免所得稅，被上訴人卻依上開63、69年函釋意旨，
    「自行衍生以公司在外國設有國外分公司及辦事處，其受僱
    人勞務報酬始屬非中華民國來源所得，顯係增加上開行為時
    所得稅法第8條第1項第3款所無之要件，違反法律保留原則
    」。(四)至於財政部84年函釋應是就「員工依合約所定期限在
    國外提供技術支援」所為釋示。本件臺糖公司與越臺公司間
    訂有以技術服務費支付薪資之合約，惟並無約定期限，尤其
    再審原告配偶王朝賢自86年8月16日起派奉駐越南越臺公司
    至93年5月27日，並非短期技術支援工作，自非出差性質，
    不應適用財政部84年函釋而應優先適用財政部63年、66年及
    69年函釋。(五)再者，臺糖公司技術服務費如何列帳及是否屬
    於代收轉付制，屬臺糖公司內部帳務問題，與員工即本件再
    審原告配偶無關，依據上揭所得稅法第8條第3款規定，並非
    系爭所得是否為中華民國來源所得所應審究之事項。(六)又臺
    糖公司派駐臺越農產分公司人員，與本件臺糖公司派駐越臺
    公司人員（越南、臺糖轉投資公司，臺糖公司投資額占40％
    ），兩者同樣是臺糖公司員工，同樣是個人受僱於境內，受
    僱行為發生於境內，也均享有同樣薪資、海外津貼及福利條
    件，且均在我國臺糖公司領取，何以僅臺越農產分公司人員
    得以依據財政部69年函釋免稅？如此免稅與否之差別待遇，
    實有違平等原則。綜上，原判決不僅曲解所得稅法第8條第3
    款之規定，且違反租稅法律主義原則，實有行政訴訟法第27
    3條第1項第1款適用法規顯有錯誤之違法等語。
五、本院查：(一)按「凡有中華民國來源所得之個人，應就其中華
    民國來源之所得，依本法規定，課徵綜合所得稅。」、「個
    人之綜合所得總額，以其全年左列各類所得合併計算之，第
    三類、薪資所得：凡公、教、軍、警、公私事業職工薪資及
    提供勞務者之所得。」為行為時所得稅法第2條第1項、第14
    條第1項第3類前段所明定。另「○○資訊股份有限公司依合
    約計畫派員赴中華民國境外提供資訊技術服務，該公司員工
    依合約所定期限在國外提供技術服務，係屬國外出差性質，
    其自該公司取得之勞務報酬，仍屬中華民國來源所得，應依
    法課徵綜合所得稅。」亦經財政部84年函釋解釋在案，其乃
    財政部本於所得稅法之主管機關基於職權所為補充性釋示，
    未逾法律範圍，自得予以適用。復按個人受僱於中華民國境
    內公司，而前往中華民國境外出差，不論時間長短，均係基
    於雇主與他公司之市場交易行為而來，受僱員工與他公司並
    無直接市場交易行為，依「所得基於市場交易取得，所得應
    附有社會義務」之可稅性法理，個人受僱於中華民國境內，
    其出差中華民國境外之所得仍應併入個人綜合所得課徵綜合
    所得稅，與所得稅法第8條第3款所稱勞務所得指勞務提供地
    在中華民國境內提供，尚無不合。至所得稅法第8條第8款係
    專就政府「派駐」國外工作人員及一般僱用人員在國外提供
    勞務情形為規定，與第3款情形不同。是再審原告以財政部
    84年函釋已逾越所得稅法第8條第3款關於中華民國來源所得
    之立法定義，而違反租稅法律主義原則之主張，核不足採。
    (二)再審原告配偶係臺糖公司依合約規定派赴至轉投資之越臺
    公司工作，其性質就其於臺糖公司之服務年資繼續、仍為臺
    糖公司現職員工、其應領薪資包含海外津貼及獎金等，均在
    中華民國境內支付，係臺糖公司為取得該技術服務收入所給
    付之必要成本及費用等點觀之，自屬出差性質，此亦經原判
    決審酌相關事證後予以認定無誤，是原處分認再審原告配偶
    88年度取自越臺公司薪資所得1,521,261元，係臺糖公司所
    給付，乃核定其薪資所得，併課其當年度綜合所得稅，揆諸
    前開規定與說明，並無不當。(三)另再審原告主張適用之財政
    部63年、66年與69年函釋均係針對國內公司「派駐國外分公
    司或投資公司服務」情形為規定，與本件再審原告因受僱公
    司目的，至中華民國境外其他公司提供技術服務之出差性質
    不同，自難比附援引。至越臺公司是否臺糖、金車、義美等
    公司共同出資，金車、義美公司人員及臺糖人員86年度以前
    如何課稅，均係另案是否妥適問題。故再審原告主張應適用
    上揭函釋而免徵所得稅，亦非可採。另再審原告所引本院94
    年度判字第507號判決，係就本國公司對其國外受僱人在我
    國國境外提供勞務給付之薪資無扣繳稅款及辦理扣繳憑單申
    報之義務，與本件案情不同，本件自不受其拘束。(四)本件原
    判決認再審原告在原審前訴訟程序之主張如何不足採，以及
    原處分認事用法，並無違誤，因之廢棄原審判決，駁回再審
    原告於原審之起訴，均已詳為論斷，尚無再審原告所指判決
    不適用法規或適用不當之違法；又原判決核其所適用之法規
    ，並無與該案應適用之現行法規相違背，或與解釋判例有所
    牴觸之情形，已如上述，自難謂原判決有行政訴訟法第273
    條第1項第1款所規定適用法規顯有錯誤之再審事由。再審原
    告提起本件再審之訴，主張原判決適用法規顯有錯誤，係屬
    法律上見解之歧異，要難謂為原判決適用法規錯誤，而據為
    再審之理由。從而再審原告起訴主張原判決有行政訴訟法第
    273條第1項第第1款之再審事由提起本件再審之訴，殊難認
    有再審理由，應予駁回。
據上論結，本件再審之訴為無理由，爰依行政訴訟法第278條第2
項、第98條第3項前段，判決如主文。
中　　華　　民　　國　　96　　年　　5　　 月　　25　　日
                  第五庭審判長法  官　林　茂　權
                              法  官  梁  松  雄
                              法  官  鄭　忠　仁
                              法  官　黃　本　仁
                              法  官　吳　東　都
以  上  正  本  證  明  與  原  本  無  異
中　　華　　民　　國　　96　　年　　5　　 月　　25　　日
　　　　　　　　　　　　　　　書記官　王　福　瀛
